【裁判字號】    90,訴,1021
【裁判日期】    901031
【裁判案由】    違反槍砲彈藥刀械管制條例
【裁判全文】
臺灣臺中地方法院刑事判決                          九十年度訴字第一二一號
    公  訴  人  臺灣台中地方法院檢察署檢察官
    被      告  甲○○
    選任辯護人  徐湘生
右列被告因違反槍砲彈藥刀械管制條例案件，經檢察官提起公訴（九十年度偵字第一
三五八號），本院判決如左：
    主  文
甲○○未經許可，持有可發射子彈具有殺傷力之改造手槍，累犯，處有期徒刑壹年肆
月，併科罰金新臺幣壹拾萬元，罰金如易服勞役，以銀元參佰元折算壹日。扣案之改
造八厘米手槍壹支（槍枝管制編號：0000000000號）、改造左輪手槍壹支
（槍枝管制編號：0000000000號）、由玩具金屬彈殼加裝直徑約八ＭＭ金
屬彈頭而成之改造子彈壹顆，均沒收。
    事  實
一、甲○○前曾於民國八十五年間因違反麻醉藥品管理條例案件，經本院判處有期徒
    刑十月確定，復於八十六年間因犯賭博罪，又為本院判處有期徒刑三月確定，經
    合併定執行刑為有期徒刑一年，於八十八年三月七日執行完畢。八十五年九月間
    某日，甲○○在台中市○區○○路五七０巷二號之住處內，借給「江錦榮」（諧
    音，真實姓名、年籍不詳）之成年男子新台幣（下同）十萬元，「江錦榮」則將
    ：(一)仿ＷＡＬＴＨＥＲ廠半自動手槍製造之玩具手槍更換土造金屬槍管而成、具
    有殺傷力之改造八厘米手槍一支（槍枝管制編號：0000000000號），
    (二)仿ＳＭＩＴＨ＆ＷＥＳＳＯＮ廠製造之玩具轉輪槍改造而成、彈倉及槍管均為
    金屬材質且已貫通，具有殺傷力之改造左輪手槍一支（槍枝管制編號：0000
    000000號），(三)由玩具金屬彈殼加裝直徑約八ＭＭ金屬彈頭而成，具有殺
    傷力之改造子彈二顆（經試射一顆），(四)由玩具金屬彈殼加裝直徑約八點四ＭＭ
    金屬彈頭而成，具有殺傷力之改造子彈一顆（業經試射），均交給甲○○收受，
    作為前開借款之擔保品。甲○○因而同時未經許可，無故持有上述可發射子彈具
    有殺傷力之改造手槍及子彈。八十九年十二月下旬，甲○○遷離上址，而將上開
    槍、彈改藏置在台中市○○區○○路一段八十二號新住處之四樓房間內及隔鄰（
    即台中市○○路○段八十號）頂樓之水塔下方。嗣於九十年一月十日凌晨，警員
    王化中查獲沈順德（已）涉嫌施用毒品案件，由沈順德告悉甲○○非法持有槍
    彈後，於當天上午九時三十分許，在台中市○○區○○路一段八十二號前查獲甲
    ○○涉嫌施用毒品案件（由檢察官另行偵辦），進而在上述藏置處扣得右開槍彈
    。
二、案經台中巿警察局第三分局報請臺灣臺中地方法院檢察署檢察官偵查起訴。
    理  由
一、訊據被告甲○○雖供承於前述時、地從「江錦榮」處收受持有扣案之槍、彈，惟
    矢口否認右開犯行，辯稱當初「江錦榮」借款時，另將一包模具託其保管，其不
    知內為槍彈，更非十萬元借款之擔保，及至八十九年十二月間搬家時才發覺，且
    為警查獲涉嫌施用毒品後，即主動自首帶同起出槍彈，沈順德雖有與其一同施用
    毒品，但根本不知其持有槍彈云云。經查：
    (一)警方於九十年一月十日上午九時三十分許，由被告帶同在其住處即台中巿南屯
      區○○路○段八十二號四樓臥室之電視架上，查獲其未經許可持有之改造子彈
      一顆，另從隔鄰之台中市○○路○段八十號頂樓水塔下方，起出其餘未經許可
      所持有之槍彈等事實，有卷附之「臺中巿警察局第三分局東區分駐所臨檢紀錄
      表」與現場圖各一件、現場照片九張及扣案之槍、彈可證。
    (二)又扣案之槍彈經送內政部警政署刑事警察局鑑定之結果如左，此有該局九十年
      二月一日刑鑑字第九０五五號鑑驗通知書一紙附卷可稽（見偵查卷第四八頁）
      ：
      1.改造之八厘米手槍一支（槍枝管制編號：0000000000號），認係
        由仿ＷＡＬＴＨＥＲ廠半自動手槍製造之玩具手槍更換土造金屬槍管而成，
        機械性能良好，可擊發適用之子彈，具殺傷力。
      2.改造之左輪手槍一支（槍枝管制編號：0000000000號），認係仿
        ＳＭＩＴＨ＆ＷＥＳＳＯＮ廠製造之玩具轉輪槍改造而成，彈倉及彈管均為
        金屬材質且已貫通，機械性能良好，可擊發適用之子彈，具殺傷力。
      3.由玩具金屬彈殼加裝直徑約八ＭＭ金屬彈頭而成之改造子彈二顆，經取一顆
        實際試射，可擊發，認具殺傷力。
      4.由玩具金屬彈殼加裝直徑約八點四ＭＭ金屬彈頭而成之改造子彈一顆，經實
        際試射，可擊發，認具殺傷力。
    (三)再者，被告於八十五年九月間某日，在當時位於台中市○區○○路五七０巷二
      號之住處內，借給三十餘歲之成年男子「江錦榮」（諧音，真實姓名、年籍不
      詳）十萬元，「江錦榮」即持扣案之槍、彈供擔保，而交付被告等情節，業據
      被告於警訊時供陳甚明，並於檢察官偵訊時確認警訊所言實在（見偵查卷第三
      六頁背面）；雖被告於本院審理時，辯解有如前述；惟以槍彈乃違禁物，眾所
      皆知，「江錦榮」若果欲請託被告保管，顯然相當信任被告，則「江錦榮」必
      然告悉所託者為何物，俾使被告謹慎保存，殊難想像「江錦榮」會以「模具」
      瞞騙被告，且被告受託保管他人之物，竟於四年餘之後，始發覺代人保管槍彈
      ；故比較被告前後之供述，顯以其警訊時之說法符合實情，而可採信。
    (四)至被告又辯稱當初乃其主動向警方自首持有右開槍、彈乙節，業據證人即承辦
      員警王化中於檢察官偵訊時結證供稱：「九十年一月十日凌晨破獲沈順德毒品
      案件後，由沈順德提供線報說甲○○有二把槍及子彈，我們在甲○○家門口盤
      問他（指甲○○），他一直矢口否認持有槍彈，直到我們請他拿出身分證，在
      他打開皮包時，看到他皮包內有一包海洛因及一包安非他命，此時我們讓沈順
      德與甲○○對質，並曉以大義，他才帶我們去他住處去起出扣案槍彈」等語（
      見偵查卷第五七－五八頁），足見被告甲○○並非於犯罪未經發覺之前，即主
      動向偵查機關自首表示願依法接受裁判，所辯無由憑採。
    (五)綜合前述，被告於八十五年九月間起至九十年一月十日上午九時三十分許止，
      未經許可，持有扣案具殺傷力槍、彈之犯行，事證明確，足可認定。
二、按最高法院二十八年上字第七三三號判例意旨，繼續犯在其犯罪行為繼續實施之
    中，其間法律縱有變更，但其行為既繼續實施至新法施行以後，自無行為後法律
    變更之可言。被告甲○○自八十五年九月間起至九十年一月十日上午九時三十分
    許止，繼續持有扣案之槍、彈，其間槍砲彈藥刀械管制條例雖於八十六年十一月
    二十四日修正公布，同年月二十六日生效，然揆諸上開判例意旨，應直接依修正
    後之規定處斷，而無新舊法之比較適用問題。故核其所為，係犯槍砲彈藥刀械管
    制條例第十一條第四項之未經許可，持有可發射子彈具有殺傷力之改造手槍罪，
    及同條例第十二條第四項之未經許可，持有子彈罪。被告以一行為持有槍、彈之
    犯行，構成異種想像競合犯，依刑法第五十五條，應從一重依該例第十一條第四
    項之罪處斷。遞按最高法院八十一年度台非字第一八一號裁判要旨略以：槍砲彈
    藥刀械管制條例第九條第三項之未經許可無故持有魚槍罪，其持有之繼續，為行
    為之繼續，而非狀態之繼續，亦即一經非法持有魚槍，該罪雖告成立，但其完結
    ，須繼續至持有行為終了時為止。而犯該條項之罪，有無累犯之適用，自亦應以
    其持有行為終了時，是否在前案受有期徒刑執行完畢後五年以內以決之；再按最
    高法院八十九年度台上字第三九二號裁判要旨亦以：寄藏獵槍罪屬行為繼續之繼
    續犯，其寄藏伊始至查獲為止，犯罪行為均在繼續中，其違法性及可罰性亦未可
    終止，上訴人所為寄藏犯行橫跨前案有期徒刑執行完畢之前後，既未逾五年，仍
    屬累犯，原判決並無適用法則不當之違法。而被告前曾於八十五年間因違反麻醉
    藥品管理條例案件，經本院判處有期徒刑十月確定，復於八十六年間因犯賭博罪
    ，又為本院判處有期徒刑三月確定，經合併定執行刑為有期徒刑一年，於八十八
    年三月七日執行完畢之事實，有臺灣台中地方法院檢察署刑案資料查註紀錄表及
    臺灣高等法院被告全國前案紀錄表各一件在卷可憑，被告至九十年一月十日被查
    獲時止，上開違反麻醉藥品管理條例及賭博等罪，已執行完畢，而於五年內再犯
    本件有期徒刑以上之罪，參酌上開最高法院之裁判意旨，成立累犯，應依刑法第
    四十七條，加重其刑。爰審酌被告所持有槍、彈之數量，持有之期間，及其犯罪
    之目的、動機、手段、方法、犯後態度等一切情狀，量處如主文所示之刑，並諭
    知罰金如易服勞役之折算標準。扣案：(一)改造之八厘米手槍一支（槍枝管制編號
    ：0000000000號）、(二)改造之左輪手槍一支（槍枝管制編號：000
    0000000號）、(三)由玩具金屬彈殼加裝直徑約八ＭＭ金屬彈頭而成之改造
    子彈二顆、(四)由玩具金屬彈殼加裝直徑約八點四ＭＭ金屬彈頭而成之改造子彈一
    顆等物，除(三)、(四)部分各經試射子彈一顆，於試射後已不具殺傷力，非違禁物外
    ，均為違禁物，應依刑法第三十八條第一項第一款諭知沒收。至槍砲彈藥刀械管
    制條例第十九條雖規定犯同條例第十一條之罪，經判處有期徒刑者，應於刑之執
    行完畢或赦免後，令入勞動處所強制工作三年。惟上開規定不問對行為人有無預
    防矯治其社會危險性之必要，一律宣付強制工作三年，限制其中不具社會危險性
    之受處分人之身體、自由部分，其所採措施與所欲達成預防矯治之目的及所需程
    度，不合憲法第二十三條所定之比例原則，亦即此項規定仍應受比例原則之規範
    ，使保安處分之宣告，與行為人所為行為之嚴重性、行為人所表現之危險性，及
    對於行為人未來行為之期待性相當，大法官會議釋字第四七一號解釋亦釋有明文
    。本院考量前開被告持有槍彈之情節，及其尚無持以供其他非法之用途，認其所
    呈現之社會危險性，經依比例原則衡酌後，不宜藉由強制工作預防矯治，遂不令
    入勞動處所強制工作，併予敘明。
據上論斷，應依刑事訴訟法第二百九十九條第一項前段，槍砲彈藥刀械管制條例第十
一條第四項、第十二條第四項，刑法第十一條前段、第五十五條、第四十七條、第四
十二條第二項、第三十八條第一項第一款，罰金罰鍰提高標準條例第二條，判決如主
文。
中      華      民      國      九十      年      十    月    三十一    日
                                        法  官  莊  深  淵
右正本證明與原本無異。
如不服本判決，應於送達後十日內向本院提出上訴狀（須附繕本），上訴於台灣高等
法院台中分院。
                                        書記官
中      華      民      國      九十      年      十    月    三十一    日
附錄論罪科刑法條
槍砲彈藥刀械管制條例第十一條：
未經許可製造、販賣或運輸彈藥者，處六月以上五年以下有期徒刑。
意圖供自己或他人犯罪之用，而犯前項之罪者，處一年以上七年以下有期徒刑，得併
科五萬元以下罰金。
未經許可無故持有、寄藏或意圖販賣而陳列彈藥者，處三年以下有期徒刑。
第一項及第二項之未遂犯罰之。


司法院資訊處製作；財團法人民間司法改革基金會備份。
